【裁判字號】    94,交上易,70
【裁判日期】    950111
【裁判案由】    過失傷害
【裁判全文】
臺灣高等法院高雄分院刑事判決        94年度交上易字第70號
上  訴  人
即  被  告  甲○○
上列上訴人因過失傷害案件，不服臺灣高雄地方法院94年度交易
字第214 號中華民國94年8 月31日第一審判決（起訴案號：臺灣
高雄地方法院檢察署93年度偵字第22494 號），提起上訴，本院
判決如下：
     主  文
上訴駁回。
甲○○緩刑貳年
     事  實
一、甲○○於民國92年7 月31日19時50分許，駕駛車牌II-3580
    號自用小客車沿高雄市三民區○○○路由東向西行駛，行至
    高雄市三民區○○○路124 號前路邊臨時停車時，原應注意
    停車向外開啟車門時，應注意行人、車輛並讓其先行，且依
    當時天候晴朗、柏油路面乾燥、無缺陷、無障礙物、視距良
    好，而依其智識、能力並無不能注意之情事，竟疏未注意該
    路段車道上之車輛動態，即貿然向外開啟駕駛座車門，適有
    乙○○騎乘車牌XNZ-078 號重型機車沿該路同向行駛至上開
    地點，因閃避不及，致所騎乘之重型機車右側撞及甲○○駕
    駛之自小客車左前車門，乙○○當場人車倒地，因而受有顏
    面撕裂傷，及右眼眼球破裂等傷害，嗣因右眼眼球破裂併發
    視網膜剝離，預後已無治癒之可能，而造成毀敗一目之視能
    之重傷害。甲○○於有偵查犯罪職權之公務員未發覺其罪嫌
    前，主動向前來處理之警員自首坦承犯行而接受裁判。
二、案經乙○○訴請臺灣高雄地方法院檢察署檢察官偵查起訴。
     理  由
一、上訴人即被告甲○○（下稱被告）經合法傳喚未到庭，惟查
    上開事實，業據被告於原審審理時坦承不諱，經核與告訴人
    乙○○指述情節相符，並有道路交通事故現場圖、道路交通
    事故調查報告表各1 份、及現場車損照片13張附卷可稽。而
    告訴人乙○○因本件車禍受有顏面撕裂傷，及右眼眼球破裂
    等傷害，嗣因右眼眼球破裂併發視網膜剝離，預後已無治癒
    之可能等情，亦有長庚紀念醫院診斷證明書3 紙，及該醫院
    94年4 月11日（94）長庚院高字第432149號函在卷可參，足
    見告訴人所受之傷害已屬於造成毀敗一目之視能之重傷害甚
    明。
二、按汽車停車向外開啟車門時，應注意行人、車輛、並讓其先
    行，道路交通安全規則第112 條第1 項第15款定有明文。被
    告考領有適當之駕駛執照，此觀卷附道路交通事故調查報告
    表之記載已明，對上開規定自難諉為不知，且負有注意之義
    務，而依當時路況並無不能注意之情事，竟於駕駛車輛行至
    上開肇事路段，欲於路邊臨時停車時，疏未注意該路段人車
    動態，即貿然開啟駕駛座車門，適有告訴人騎乘機車行經該
    處，以致肇事，使告訴人受有上開傷害，其有過失，甚為明
    顯。本件車禍經高雄市政府交通局車輛行車事故鑑定委員會
    鑑定結果，亦認被告開啟車門未注意確無來車，為肇事主因
    ，有該委員會鑑定意見書1 份附卷可參。而告訴人因本件車
    禍受有上開傷害，與被告之過失行為間並有相當因果關係。
    本案事證明確，被告犯行已堪認定。
三、查告訴人乙○○右眼受傷後視力低於萬國視力表0.02之程度
    ，預後已無治癒之可能，告訴人所受之傷害已屬於刑法第10
    條第4 項第1 款規定之毀敗一目之視能之重傷害程度，業如
    前述，是核被告所為，係犯刑法第284 條第1 項後段之過失
    致重傷罪。被告於肇事後除停留於現場等候員警前來處理外
    ，並於有偵查犯罪職權之員警知悉肇事者之姓名前，主動向
    前來處理之警員坦承即為肇事者，並自白犯行進而接受裁判
    ，此觀卷附交通事故談話紀錄表之記載已明，符合自首之要
    件，爰依刑法第62條前段之規定，減輕其刑。
四、原審認被告罪證明確，因而適用刑法第284 條第1 項後段、
    第62條前段、第41條第1 項前段，罰金罰鍰提高標準條例第
    1 條前段、第2 條等規定，並審酌被告於開啟車門時，因一
    時疏忽未注意告訴人所騎乘機車，貿然開啟車門肇事，致告
    訴人受有上開無可回復之重傷害，其犯罪所造成之損害甚為
    重大，及被告犯後已坦認犯行，犯後態度尚可等一切情狀，
    量處有期徒刑6 月，並諭知如易科罰金以300 元折算1 日。
    其認事用法，核無不合，量刑亦屬允當。被告上訴意旨認本
    件車禍於原判決宣判前雙方已達成和解，並依約給付，告訴
    人於和解後疏未向原審撤回告訴，固有其提出之調解筆錄影
    本在卷可證，惟告訴人既未於原審辯論終結前撤回告訴，原
    審因而為實體判決，即難謂有何違誤，被告之上訴為無理由
    ，應予駁回。
五、查被告未曾受有期徒刑以上刑之宣告，有臺灣高等法院被告
    全國前案紀錄表附卷可稽，此次係屬偶發過失犯，況被告於
    原審辯論終結後宣判前，已與告訴人乙○○達成調解，並已
    依調解條件支付5 期分期款，合計220,000 元，業經告訴代
    理人涂柳香到庭陳述明確，並有調解筆錄、被告提出之匯款
    執據，及告訴人具狀提出之儲金簿影本在卷可憑；且告訴人
    於本院審理時亦已具狀表示刑事部分不予追究，請求撤回告
    訴，亦有刑事撤回告訴狀在卷可按（告訴人聲請撤回告訴不
    具撤回告訴效力），被告經此論罪科刑之教訓，當知警惕，
    應無再犯之虞，本院認其所宣告之刑，以暫不執行為適當，
    爰併宣告緩刑2 年。
六、被告經合法傳喚，無正當之理由不到庭，爰不待其陳述，逕
    行判決，合此敘明。
據上論斷，應依刑事訴訟法第368 條、第371 條，刑法第74條第
1 款，判決如主文。
本案經檢察官姜麗儒到庭執行職務。
中    華    民    國    95    年    1     月    11    日
                  刑事第七庭    審判長法  官   莊飛宗
                                      法  官   曾逸誠
                                      法  官   黃三友
以上正本證明與原本無異。
不得上訴。
中    華    民    國    95    年    1     月    12    日
                                      書記官   黃玉珠
附錄本判決論罪科刑法條：
刑法第284 條第1 項
因過失傷害人者，處6 月以下有期徒刑、拘役或500 元以下罰金
，致重傷者，處1 年以下有期徒刑、拘役或500 元以下罰金。


司法院資訊處製作；財團法人民間司法改革基金會備份。
